【裁判字號】    97,交聲,323
【裁判日期】    970930
【裁判案由】    違反道路交通管理處罰條例聲明異議
【裁判全文】
臺灣基隆地方法院交通事件裁定        97年度交聲字第323 號
原處分機關  交通部公路總局臺北區監理所基隆監理站
異  議  人
即受處分人  甲○○
                     國民
上列異議人即受處分人因違反道路交通管理處罰條例案件，對於
交通部公路總局臺北區監理所基隆監理站於民國97年8 月19日所
為之處分（原處分案號：基監字第裁42-CO0000000號），聲明異
議，本院裁定如下：
    主  文
異議駁回。
    理  由
一、本件異議人即受處分人（下稱異議人）甲○○於民國97年6
    月16日下午1 時21分許，騎乘車牌號碼BBH-235 號重型機車
    ，行經臺北縣臺二線國聖橋段處時因「闖紅燈（往金山方向
    直行）」之違規行為，經臺北縣政府警察局金山分局執勤員
    警攔停，並以異議人有違反道路交通管理處罰條例第53條第
    1 項之行為掣單舉發，嗣異議人於舉發通知單上所載之應到
    案日期前向原處分機關提出申訴，經原處分機關函請舉發單
    位調查結果，認異議人確有前開違規行為，原處分機關乃於
    97年8 月19日依道路交通管理處罰條例第53條第1 項、第63
    條第1 項第3 款（原裁決書漏引第1 項第3 款）之規定裁處
    異議人罰鍰1,800 元，並記違規點數3 點應無違誤等語。
二、異議意旨略以：本件攔停之員警係站在距離號誌燈約300 公
    尺遠之一彎道掩蔽處，得否確實看見該號誌燈。又異議人當
    時確實依照號誌燈「綠燈」指示而行，然犯罪之事時應依證
    據認定，如無證據，則不得推定犯罪之事實，因此爰依法異
    議云云。
三、按駕駛人駕駛汽車，應遵守道路交通標誌、標線、號誌之指
    示，道路交通安全規則第90條前段定有明文。次按汽車駕駛
    人，行經有燈光號誌管制之交岔路口闖紅燈者，處新臺幣（
    下同）1,800 元以上5,400 元以下罰鍰；汽車駕駛人有道路
    交通管理處罰條例第53條情形者，除依原條款處罰鍰外，並
    予記違規點數3 點，道路交通管理處罰條例第53條第1 項、
    第63條第1 項第3 款亦規定甚明。而道路交通管理處罰條例
    所稱之汽車，依該條例第3 條第8 款之規定，亦包含機器腳
    踏車在內。
四、經查：
  (一)交通警察掣單舉發違反道路交通管理處罰條例所列之違規事
    實，本質上為行政處分，係公務員基於職務上之公權力，依
    法就特定之具體事件所為之具公法上效果之單方面行政行為
    ，如無形式上顯然之瑕疵可指，基於公務員為公法上行為具
    有公信力之原則，該行政行為當可被推定為真正，其據以依
    法處分之事實認定亦為正確無誤，此與民事訴訟法第355 條
    第1 項規定「文書依其程式及意旨得認作公文書，推定其為
    真正」之情形相同。本此公信原則，立法者乃賦予行政機關
    制定違反道路交通事件統一裁罰基準及處理細則，使執行勤
    務員警得當機處分，以達其維護交通秩序、安全之行政目的
    。反之，若謂公務員一切行政行為均需預留證據以證其實，
    則國家行政勢必窒礙難行，準此，刑事訴訟法就犯罪證據所
    列有關之規定與屬於行政秩序罰之交通違規裁罰本質不合之
    部分，自不在準用之列。從而，交通違規行政爭訟之舉證責
    任原理，應非如刑事案件中，必須超越任何合理懷疑，始可
    為有罪判決之嚴格程度，而係應與民事訴訟之舉證責任原理
    相類似，亦即基本上應就行政機關與人民所各自主張有利於
    己之事實，分配其應盡之舉證責任，而非逕予準用刑事訴訟
    上之「無罪推定」原則，此觀諸行政訴訟法第136 條，規定
    行政訴訟程序準用民事訴訟法第277 條舉證責任分配原則之
    立法意旨，即可明瞭。
  (二)異議人確有於前揭時、地騎乘前揭車號之重型機車，行經有
    燈光號誌管制之交岔路口闖紅燈之違規事實，業經證人即臺
    北縣政府警察局金山分局員警林文哲於本院調查時結證屬實
    ，證稱當天在國聖橋旁的路段取締闖紅燈，和異議人一起闖
    紅燈共有3 件，由其製作紅單，而副所長向違規者等說明違
    規情形。當時異議人是從基隆往金山方向行進，路口的號誌
    燈是紅燈，往基隆的方向是綠燈，但15秒後會轉成紅燈，這
    15秒的時間是要讓往野柳方向的車子可以左轉。但當時因為
    有另外兩台車直接直行，所以異議人也跟著闖紅燈往金山方
    向直行（參見本院97年9 月23日上午10時20分訊問筆錄）。
    又據證人當庭提出舉發當時所在位置之現場照片10幀及位置
    圖1 紙以觀，證人所站之位置與異議人違規之地點僅1 個路
    口之距離，確實可以清晰辨認異議人有騎乘上開機車於前揭
    路口，當行車管制號誌變換為紅燈後仍強行闖越紅燈行駛之
    違規情形，難謂有彎道遮掩視線之情事。執勤警員本其維護
    交通秩序、安全職責所為之舉發，自應受到合法、正確之推
    定，其證言堪以採信，受處分人於前揭時、地騎乘機車闖紅
    燈之違規行為應可認定。況員警與異議人並無怨隙，更不致
    故意纂詞虛捏誣指異議人違規，交通警員製單舉發違反道路
    交通管理處罰條例所列之違規行為，係公務員基於職務上權
    力，依法就特定之具體事件所為具公法上效果之單方行政行
    為，基於公務員為公法上行為具有公信力之原則，該行政處
    分可被推定為真正。異議人憑片面空言，否認上揭違規事實
    ，本院自難採信。
五、從而，異議人確有於前揭時間、地點，騎乘前開機車行經有
    燈光號誌管制之交岔路口闖紅燈之行為，自屬違反道路交通
    管理處罰條例第53條第1 項之規定，原處分機關依道路交通
    管理處罰條例第53條第1 項、第63條第1 項第3 款（原裁決
    書漏引第1 項第3 款）、違反道路交通管理事件統一裁罰基
    準及處理細則等規定，裁處受處分人1,800 元罰鍰，並記違
    規點數3 點，經核並無違誤，本件異議為無理由，應予駁回
    。
六、據上論斷，應依道路交通案件處理辦法第19條，裁定如主文
    。
中    華    民    國    97    年    9    月    30     日
                  交通法庭    法  官  何怡穎
以上正本證明與原本無異。
如不服本裁定，應於送達後五日內，向本院提出抗告狀。
中    華    民    國    97    年    9    月    30     日
                              書記官  鄭梅君


司法院資訊處製作；財團法人民間司法改革基金會備份。
